臺灣高雄地方法院刑事判決　　　　　　 96年度訴緝字第177號
公　訴　人　臺灣高雄地方法院檢察署檢察官
被　　　告　甲○○
上列被告因違反毒品危害防制條例案件，經檢察官提起公訴（96
年度毒偵字第564 、972 號），被告於本院準備程序中就被訴事
實為有罪之陳述，經詢問當事人意見，合議庭裁定由受命法官依
簡式審判程序獨任審理，本院判決如下：
    主  文
甲○○犯施用第一級毒品罪，累犯，處有期徒刑壹年貳月，減為
有期徒刑柒月。又犯施用第一級毒品罪，累犯，處有期徒刑壹年
貳月，減為有期徒刑柒月。扣案第一級毒品海洛因壹包（驗前淨
重零點壹玖壹公克，驗後淨重零點壹伍陸公克），沒收銷燬之。
應執行有期徒刑壹年。扣案第一級毒品海洛因壹包（驗前淨重零
點壹玖壹公克，驗後淨重零點壹伍陸公克），沒收銷燬之。
    事  實
一、甲○○前因施用毒品案件，經本院以89年毒聲字第6517號裁
    定入戒治處所強制戒治1 年，於民國90年8 月23日戒治期滿
    後，為臺灣高雄地方法院檢察署以90年度戒毒偵字第965 號
    為不起訴處分。又因施用毒品案件，經本院以93年度訴字第
    2086號判決判處有期徒刑10月，經臺灣高等法院高雄分院以
    94年度上訴字第66號判決駁回上訴確定，及另因竊盜案件，
    經本院以94年度簡字第1553號判決有期徒刑4 月確定，2 罪
    接續執行，並於95年7 月29日縮刑期滿執行完畢。
二、甲○○仍不知悔改，明知海洛因為毒品危害防制條例第2條
    第2 項第1 款所列之第一級毒品，不得持有、施用，於上開
    強制戒治執行完畢釋放後之5 年內，竟分別基於施用第一級
    毒品海洛因之犯意，(一)先於95年10月30日12時10分許回溯24
    小時內之某時，在某處以將海洛因放入香菸內點燃後吸食方
    式，施用第一級毒品海洛因1 次。(二)甲○○又另行起意，基
    於施用第一級毒品海洛因之犯意，於96年1 月1 日上午10時
    許，在高雄市○○區○○路126 巷2 號4 樓之住處，以海洛
    因加礦泉水稀釋後再以針筒直接注射靜脈方式，施用第一級
    毒品海洛因1 次。嗣分別於95年10月30日、96年1 月1 日18
    時10分許，分別在高雄市○○區○○路與興中路口及高雄市
    小港區○○街19號前，因形跡可疑及另涉嫌竊盜案件（竊盜
    部分由檢察官另行偵辦）遭員警查獲，分別經其同意員警採
    尿送驗，尿液檢驗均呈嗎啡陽性反應，始獲悉上情。第二次
    遭警於96年1 月1 日18時10分許查獲時當場並扣得海洛因1
    小包。
三、案經高雄市政府警察局苓雅分局、小港分局分別移請臺灣高
    雄地方法院檢察署檢察官偵查起訴。
    理  由
一、按本件被告甲○○所犯均為毒品危害防制條例第10條第1 項
    施用第一級毒品罪，均係屬死刑、無期徒刑、最輕本刑為3
    年以上有期徒刑以外之罪，其於準備程序就前揭被訴事實均
    為有罪之陳述，經依法告知簡式審判程序之旨，並聽取其與
    公訴人之意見後，本院認宜改依簡式審判程序進行之情形，
    爰由合議庭依刑事訴訟法第273 條之1 第1 項規定，裁定本
    件由受命法官獨任進行簡式審判程序，合先敘明。
二、上揭事實，業據被告甲○○於本院審理時坦承不諱（本院卷
    第52、62頁），且被告於上開時、地分別經警採尿送驗，經
    分別送請高雄市立凱旋醫院檢驗之結果，均呈嗎啡之陽性反
    應，有該院濫用藥物尿液檢驗報告（苓雅分局警卷第4 頁、
    96毒偵564 卷第49頁）、尿液代碼與姓名對照表（苓雅分局
    警卷第6 頁、96毒偵564 卷第50頁）在卷可憑，又扣案之白
    色粉末經送請高雄市立凱旋醫院檢驗結果，亦呈現海洛因陽
    性反應（檢驗前淨重0.191 公克，檢驗後淨重0.156 公克，
    96毒偵564 卷第40頁），足認被告之自白與事實相符，本件
    事證明確，其犯行洵堪認定。
三、按海洛因為毒品危害防制條例第2 條第2 項第1 款之第一級
    毒品，不得持有、施用。觀察、勒戒或強制戒治執行完畢釋
    放後，5 年內再犯第10條之罪者，應依一般刑事訴訟程序予
    以起訴論罪科刑，此觀諸毒品危害防制條例第23條第第2項
    規定自明。施用第一級毒品者，本應依毒品危害防制條例第
    10條規定科以刑罰，惟基於刑事政策，對合於一定條件之施
    用者，則依同條例第20條、第23條之規定，施以觀察、勒戒
    或強制戒治之保安處分。又毒品危害防制條例於92年7 月9
    日修正公布，自93年1 月9 日施行。其中第20條、第23條將
    施用毒品之刑事處遇程序，區分為「初犯」及「5 年內再犯
    」、「5 年後再犯」。依其立法理由之說明：「初犯」，經
    觀察、勒戒或強制戒治後，應為不起訴處分或不付審理之裁
    定；「5 年內再犯」者，因其再犯率甚高，原實施之觀察、
    勒戒及強制戒治既已無法收其實效，爰依法追訴或裁定交付
    審理。至於經觀察、勒戒或強制戒治執行完畢釋放後，「5
    年後再犯」者，前所實施之觀察、勒戒或強制戒治已足以遮
    斷其施用毒品之毒癮，為期自新及協助其斷除毒癮，仍適用
    「初犯」規定，始應先經觀察、勒戒或強制戒治程序。倘被
    告於5 年內已再犯，經依法追訴處罰，縱其第三次（或第三
    次以上）再度施用毒品之時間，在初犯經觀察、勒戒或強制
    戒治執行完畢釋放5 年以後，已不合於「5 年後再犯」之規
    定；且因已於「5 年內再犯」，顯見其再犯率甚高，原實施
    觀察、勒戒或強制戒治，已無法收其實效，即應依該條例第
    10條處罰（最高法院95年度第7 次刑事庭會議決定意旨參照
    ）。被告甲○○曾有如事實欄一所示之強制戒治處分及判處
    徒刑確定執行完畢前科，有臺灣高等法院被告前案紀錄表紙
    在卷可佐，其再犯本件施用第一級毒品案件，依前述規定自
    應予以起訴論罪科刑。
四、核被告甲○○所為，均係犯毒品危害防制條例第10條第1 項
    施用第一級毒品罪。被告前後2 次持有第一級毒品海洛因，
    進而施用之，其持有之低度行為均為施用之高度行為所吸收
    ，均不另論罪。又被告前後2 次施用第一級毒品海洛因之行
    為，相距2 個月餘，時間久遠，顯係另行起意施用，且無證
    據顯示被告有持續施用第一級毒品海洛因之行為，自不能遽
    以集合犯論以一罪，宜論以2 罪併罰處理較為妥適。又被告
    曾有如事實欄所示之論罪科刑前科，此有上開前案紀錄表在
    卷可參，其於有期徒刑執行完畢後5 年內，故意再犯本件有
    期徒刑以上之罪，俱為累犯，均應依刑法第47條第1 項規定
    加重其刑。爰審酌被告前有施用毒品及竊盜等前科，分別經
    強制戒治及徒刑執行後，仍未能戒絕毒癮，痛改前非，顯見
    其戒絕毒癮之意念非堅，惟念其於犯罪後坦承犯行，態度尚
    佳，且施用毒品行為，乃屬對自身健康之戕害行為，及其犯
    罪動機、目的、手段等一切情狀，各量處如主文所示之刑，
    以資懲儆。又本件被告犯罪時點，均在96年4 月24日之前，
    且所犯之罪核與該中華民國96年罪犯減刑條例第2 條第1 項
    第3 款之規定相符，爰依法各減其上開宣告刑期2 分之1 ，
    並依該條例第10條第1 項規定，定其應執行刑。至查獲扣案
    之第一級毒品海洛因1 包（驗前淨重0.191 公克，驗後淨重
    0.156 公克），係毒品違禁物，依毒品危害防制條例第18條
    第1 項前段規定，不論屬於犯人與否應宣告沒收銷燬；至鑑
    驗耗費之毒品海洛因既已滅失，即毋庸再予宣告沒收銷燬。
五、併辦意旨另以（臺灣高雄地方法院檢察署檢察官96年度毒偵
    字第3521號）：被告甲○○基於施用第一級毒品之犯意，於
    96年2 月2 日21時，在高雄市○○區○○路126 巷2 號4樓
    之住處，以將第一級毒品海洛因摻水稀釋再用針筒注入體內
    之方式，施用第一級毒品海洛因，因認被告甲○○涉有施用
    第一級毒品罪嫌，且與本件論罪科刑部分具有集合犯之關係
    ，應評價為一施用毒品行為，而移送併辦等情。惟按所謂集
    合犯係指依一般社會通念，特定犯罪行為具有反覆實施之特
    性，立法者於制定刑罰法律之初，亦已認知該種行為類型之
    反覆性，而有意藉由法條中客觀構成要件之行為要素，涵括
    上開具有反覆實施特性之數個犯罪行為，仍僅接受一次刑法
    之評價為已足，其行為應具有反覆實施性、成癮難以戒斷性
    方才當之，倘零星偶一或時間久遠後另行起意施用，難認具
    有反覆實施之特性，故施用毒品犯罪之行為，仍應依被告施
    用毒品犯罪之時間、頻率及主觀犯意等，客觀予以判斷究應
    依集合犯或數罪併罰處理較為妥適，並非一概論以集合犯。
    換言之，刑法修正施行後多次施用毒品之犯行，應採一罪一
    罰，始符合立法意旨（最高法院96年度第9 次刑庭會議決議
    ）。檢察官併辦意旨所稱被告施用第一級毒品犯行之時間與
    本件論罪科刑部分之最近施用時間，相隔月餘，已有相當時
    間差距，此外亦無其他證據足認被告於此段期間仍出於單一
    反覆實施之行為決意而持續施用第一級毒品，是尚難認與本
    件論罪科刑部分有集合犯之關係，本院無從併予審究，此部
    分應退回由檢察官另為適法之處理。
據上論斷，應依刑事訴訟法第273 條之1 第1 項、第299 條第1
項前段，毒品危害防制條例第10條第1 項、第18條第1 項前段，
刑法第11條前段、第47條第1 項、第51條第5 款，中華民國96年
罪犯減刑條例第2 條第1 項第3 款、第7 條、第10條第1 項，判
決如主文。
本件經檢察官陳俊秀到庭執行職務。
中　　華　　民　　國　　96　　年　　11　　月　　30　　日
                  刑事第八庭    法　官  曾仁勇
以上正本證明與原本無異。
如不服本判決應於收受本判決後10日內向本院提出上訴書狀，並
應敘述具體理由，如未敘述上訴理由者，應於上訴期間屆滿後20
日內補提理由書狀於本院（均須按他造當事人之人數附繕本）「
切勿逕送上級法院」。
中　　華　　民　　國　　96　　年　　11　　月　　30  　日
                                書記官  王治華
附錄：本案論罪科刑之法條
毒品危害防制條例第10條
施用第一級毒品者，處 6 月以上 5 年以下有期徒刑。
施用第二級毒品者，處 3 年以下有期徒刑。
